臺灣板橋地方法院刑事判決　　　　　　　96年度訴字第1124號
公　訴　人　臺灣板橋地方法院檢察署檢察官
被　　　告　甲○○
　　　　　　　　　　(現因另案於臺灣臺北監獄臺北分監執行中)
選任辯護人　吳振賓律師
被　　　告　乙○○
　 　　　　　　　　(現因另案於臺灣臺北監獄臺北分監執行中)
選任辯護人　林添進律師
上列被告因強盜案件，經檢察官提起公訴（九十六年度偵緝字第
五二七號、第五四四號），本院判決如下：
    主  文
甲○○、乙○○共同意圖為自己不法之所有，攜帶兇器，以脅迫
至使不能抗拒，而使他人交付財物，累犯，各處有期徒刑玖年。
西瓜刀、小武士刀各壹把，均沒收之。
    事  實
一、甲○○前於民國八十九年十月間因毀損案件，經本院以八十
    九年度易字第二四二○號判決判處有期徒刑四月確定，復於
    九十年五月間因妨害自由案件，經臺灣士林地方法院以八十
    九年度易字第一○三九號判決判處有期徒刑三月確定，二罪
    定其應執行刑為有期徒刑六月；另於九十年五月間，因違反
    毒品危害防制條例案件，經本院以九十年度易字第一二八七
    號判決判處有期徒刑四月確定，又於九十一年五月間因竊盜
    案件，經臺灣士林地方法院以九十年度易字第九一一號判決
    判處有期徒刑一年確定，二罪定其應執行刑為有期徒刑一年
    三月確定，迨於九十二年一月二十一日縮短刑期假釋出監，
    並於同年六月二十六日保護管束期滿執行完畢；乙○○前於
    九十年十一月間因收受贓物案件，經本院以九十年度少易字
    第十六號判決判處有期徒刑六月確定，已於九十三年四月五
    日易科罰金執行完畢。詎甲○○、乙○○均未見悔悟，不思
    向上，竟共同基於意圖為自己不法所有之犯意聯絡，於九十
    五年八月三十日下午五時許，在臺北縣三重市○○街十號前
    ，分持具客觀危險性，足以危害人之生命、身體安全，可供
    兇器使用之西瓜刀（乙○○持用，長約三十公分）、小武士
    刀（起訴書載為尖刀，甲○○持用，長約二十五公分）各一
    把，乙○○在前、甲○○在後隨行，乙○○持西瓜刀走至馬
    路中央，示意當時駛在車道上由丙○○所駕駛之車牌號碼一
    五○○－ＥＬ號自用小客車停車，待丙○○停車後，甲○○
    即持上開小武士刀行至車右前側旁，以刀撫過車右前方，並
    將右前車門打開，彎身向車內及左右探視，同時間乙○○行
    至該車之左前駕駛座旁，並開啟駕駛座之車門，持上開西瓜
    刀指向丙○○，並對之恫稱：數到三你不下車試試看等語，
    以此方式脅迫丙○○使之不能抗拒，而聽從乙○○之指示起
    身下車，乙○○隨即坐上該車駕駛座，甲○○亦進入該車右
    前乘客座位，得手後即由乙○○向前駛離約五公尺，招呼不
    知情站立於路旁檳榔攤之丁○○上車後，駕駛該車離開現場
    。嗣於同日下午某時，乙○○駕駛該車行經華江橋時，因不
    慎與他車發生車禍導致車輛翻覆，乙○○、甲○○乃將上開
    車輛棄置現場後逃逸，並由甲○○將上開作案，乙○○所有
    之西瓜刀、小武士刀丟棄在臺北縣板橋市○○路○段二九六
    號前之草叢內，同時丙○○亦向警方報案，經警調閱各路口
    之監視器，始循線查悉上情。
二、案經臺北縣政府警察局三重分局移送臺灣板橋地方法院檢察
    署檢察官偵查起訴。
    理  由
一、證人丁○○、林怡蓉於警詢中之證述，雖為被告以外之人於
    審判外之陳述，惟當事人、辯護人均知有不得為證據之情形
    ，於本院言詞辯論終結前均未聲明異議，依刑事訴訟法第一
    百五十九條之五第二項之規定均有證據能力。
二、訊據被告乙○○、甲○○固對上揭分持西瓜刀、小武士刀攔
    停被害人丙○○之車輛，並由被告乙○○、甲○○分立於車
    輛左右前車門處，將車門開啟後，並將被害人趕下車，被告
    二人上車後，即由乙○○駕駛並搭載甲○○之女友丁○○駛
    離，該車駛至華江橋與他車發生車禍導致車輛翻覆後，被告
    二人始將上開車輛棄置現場，並將刀具丟入附近草叢後逃逸
    等事實均不否認，惟均矢口否認有強盜犯行，被告乙○○辯
    稱：伊當天有吃很多藥，伊拿刀靠近被害人車輛，應該是要
    搶被害人之車輛，當時伊是否有與車主對話已經忘記，整個
    作案過程均沒有印象，係於案發之隔天被告甲○○告知伊後
    ，始知伊所做之事情，所以整個行搶過程當中伊說了什麼話
    ，做出什麼動作，伊均沒有印象，伊只記得後來翻車之事云
    云；被告甲○○辯稱：係被告乙○○叫伊一起走，當時伊跟
    著被告乙○○一起走之想法係要拉住被告乙○○，並非要跟
    彼一起去搶車子，伊當時是想阻止，被告乙○○好像有吃安
    眠藥之藥物，精神迷迷糊糊，伊怕出手拉會不小心被彼所持
    之刀子砍到，所以才沒有特別做出拉住被告乙○○或是阻止
    之動作，伊開被害人副駕駛座之車門，係想跟被害人說趕快
    離開車子，希望被害人可以將車子直接開走不會被乙○○開
    走，當時伊與被告乙○○持刀靠近被害人車輛時，並沒有要
    與被告乙○○一起行搶該車的意思云云。經查：
  (一)上揭被告等共同持刀強盜之事實，業據證人即被害人於丙○○於本院審理中結證明確，並有證人即在場之人丁○○、林
    怡蓉警詢中之證詞可按，復有卷附贓物認領保管單一紙、監
    視器翻拍照片三張、車輛及現場照片二幀及本院卷附監視器
    光碟之勘驗筆錄一紙足稽。
  (二)被告乙○○自承：「拿刀子靠近被害人車子，應該是要搶被
    害人之車輛」等語，被告甲○○於本院審理時結證稱：「當
    時他跟我說：『小瑋這個你拿著』，然後他就直接跑到大馬
    路去攔一台車，當時他的手上有二把刀子，他把其中一把交
    給我。」、「乙○○無緣無故跑過來我這裡，然後拿一把刀
    給我，然後他說：『小瑋我們去搶車』、『有車子不是很大
    』意思就是有車子的話很神氣。然後乙○○就跑去大馬路上
    。」、「因為當時站在檳榔攤那裡，後來乙○○走過來時將
    刀子拿給我，我就順手拿起來。」、「就是在檳榔攤那裡，
    乙○○要走出去搶車的前一秒他跟我說要搶車我才知道的。
    」等語，足見被告乙○○持西瓜刀強盜前，有與在旁之被告
    甲○○為犯意之交換，且當時被告甲○○就被告乙○○之不
    法所有之強盜犯意，已經知之甚明，被告甲○○對於乙○○
    上揭言詞及舉動之反應，係接過乙○○所交付之小武士刀，
    並隨乙○○之後走上馬路等事實觀之，被告甲○○明知被告
    乙○○欲下手強盜路上之車輛，又從其手中接過刀子，二人
    同持刀走上馬路，是在犯罪前已有犯意聯絡甚明；再觀之被
    告二人之後之行為，此可從本院勘驗現場監視錄影光碟之筆
    錄記載有：「約下午五時三分二十五秒左右，二位著深色衣
    褲之男子出現（身穿背心者，起訴書載為「乙○○」，另名
    男子則為「甲○○」）行走在馬路旁（按為監視錄影畫面左
    側），乙○○雙手置於腰後並手持長形亮晃晃之物品（起訴
    書載為「西瓜刀」），甲○○亦同樣姿態手持一物品（起訴
    書載為「尖刀」），當被害人車輛直行接近時，乙○○與甲○○即走進馬路中央，乙○○行經被害人駕駛車輛前方，被
    害人因而停下車輛後，甲○○亦走近被害人車輛之右前側旁
    ，以右執上述尖刀撫過被害人車輛右前側後打開車輛右前座
    車門，並有立於車外彎身向車內望之舉動，乙○○同時走至
    左側駕駛座旁以左手開啟車門（右手則執西瓜刀）後，隨即
    以左手伸入車內，並進而低身彎向駕駛座裡而頭、肩沒入車
    內，隨後又出來駕駛座外，然左手仍伸向駕駛座裡而有拉扯
    之舉動（此時被害人之一腳已踏出車外，同時甲○○則左右
    張望車外情形），同時亦見右手同指向車內，約兩三秒後被
    害人下車，乙○○隨即坐入車內，甲○○亦隨同坐入前方乘
    客座中，只見被害人下車後頻望所駕車輛並退至馬路旁。」
    （溪尾街十三號之監視器畫面、光碟目錄00000000-000000~
    00000000-000000[16].avi）等內容知，被告二人在強盜被
    害人車輛時，係由被告乙○○在左、被告甲○○在右，分持
    刀具，先將被害人車輛攔停後，由乙○○出言恫嚇，脅迫被
    害人下車以達強盜車輛之目的，所為又有行為分擔。
  (三)被害人行車中遭被告等持刀攔停後，因遭此際遇，主觀上其
    知覺為，被害人於本院審理時結證稱：「（問：當時看到行
    搶的人拿著刀子，你當時感覺是什麼？）我很慌張，不知道
    該如何。」、「（問：為何要下車？）因為刀子就近在咫尺
    ，我想命比車子重要。」、「搶車的人那樣跟我說，我想我
    沒有下車的話，我會擔心我的生命安全。」等語，足見被害
    人在被告等持刀脅迫下，深恐生命遭到不測之侵害，其意思
    自由已經受到壓制，且在客觀上，被告二人分持刀具將被害
    人之車開啟，並以刀具指向被害人，又嚇令被害人下車，被
    害人手無寸鐵足以抗衡，一般人在此一情況下身體上或精神
    上亦已達於不能抗拒之程度，至於被害人在被告等強盜之過
    程中並未為任何抗拒行為，並不影響此一要件之成立；被告
    乙○○已經供明，持刀攔下被害人之車輛係為搶車，被告甲○○亦證稱：被告乙○○在強盜前曾對伊說：「有車子不是
    很大」等語，足證被告二人攔停被害人車輛並將被害人趕下
    車，取得該車之犯意係在意圖為自己不法之所有。
  (四)被告甲○○與被告乙○○有強盜犯罪不法意圖之犯意聯絡及
    行為分擔，業經詳述如上，被告甲○○辯稱：伊跟著被告乙○○一起走之想法係要拉住被告乙○○，伊當時是想阻止，
    但伊怕出手拉會不小心被彼所持之刀子砍到，所以才沒有特
    別做出拉住被告乙○○或是阻止之動作，伊開被害人副駕駛
    座之車門，係想跟被害人說趕快離開車子，希望被害人可以
    將車子直接開走不會被乙○○開走，並沒有要與被告乙○○
    一起行搶該車的意思云云，其辯詞著重在內心之想法，惟此
    一想法需與其客觀行為互為印證，始能判斷其辯詞之真實性
    ，審之被告甲○○，在本件強盜犯行過程中，先接過被告乙○○之刀具，與被告乙○○一同持刀將被害人車輛攔停，並
    於被告乙○○以刀恫嚇被害人下車時，亦在將車輛右側副駕
    駛座車打開等舉動，完全無阻止或可從客觀行為得知被告甲○○有任何阻止或勸阻被告乙○○犯行之事實，反從監視錄
    影光碟之影像中，可清楚看出二人分工強盜車輛之過程，被
    告甲○○所辯，顯然無據，應為事後圖免罪責之詞；再以被
    告乙○○所辯犯案時吃藥，對於犯案過程完全無記憶云云，
    準備程序中辯護人曾為被告乙○○辯護稱：被告在案發時曾
    服用二十餘顆抗憂鬱藥物，故有意思不清之情形云云，本院
    質之被告乙○○是否有相關病史，可否說出服用藥物之藥名
    ，被告乙○○辯稱：伊沒有精神疾病之病史，但是曾經服用
    抗憂鬱症的藥品，一種是「思樂康」、一種英文的名字不知
    道云云。依被告乙○○所辯，其既無精神疾病之病史，何以
    需要取得大量之抗憂鬱藥物，又為何一次要吃二十餘顆，已
    非無可疑之處，衡之被告甲○○在本院審理時結證稱：「當
    時乙○○在整理房間，然後他無緣無故吃了一把不知道什麼
    藥。」云云，以應喝被告乙○○之辯詞，惟在對犯罪事實陳
    述時被告甲○○又稱：「乙○○好像有吃安眠藥的藥，精神
    迷迷糊糊。」云云，所證之詞又前後矛盾，亦與被告乙○○
    所辯吃抗憂鬱之藥物亦屬有間。本院於被害人作證時就被告
    乙○○犯罪時之神情及精神狀態，訊之被害人，其證稱：「
    他（乙○○）只有跟我說叫我下車，他是沒有什麼特別的異
    狀，也沒有口齒不清的情況，與一般人的說話沒有不同。」
    等語，據上監視錄影光碟所示，被告乙○○強盜行為之全部
    過程，被告乙○○之舉止正常，並無步履不穩，舉止怪異之
    情形，從被告乙○○上揭辯詞觀之，其對犯罪前後經過事實
    之記憶，係選擇性為之，簡言之即有關強盜犯罪之行為及涉
    及共犯被告甲○○之犯行時，均稱不記憶，然對於如何攜帶
    刀具，並至檳榔攤之情形，如何將刀具交予被告甲○○，又
    如何靠近車輛，及駕駛車輛並翻車之事均有記憶，其無任何
    相關病史，何以如此，大悖情理，已非無為圖脫免罪責而為
    之疑，且被告乙○○所辯在犯罪前因吃藥而致意思不清之情
    況，並未舉出可供本院調查之證據方法，本院又查無被告乙○○犯罪時有何意思不清之事實，是所辯亦無法證明。
  (五)綜上，被告等所辯均無足採，本件事證已明，被告等之犯行
    堪以認定，應依法論科。
三、按強盜罪之行為態樣包含強暴與脅迫。所謂「強暴」，係謂
    直接或間接對於人之身體施以暴力，以壓制被害人之抗拒之
    狀態而言；「脅迫」則係指行為人以威嚇加之於被害人，使
    其精神上萌生恐懼之心理，以達到至使不能抗拒之程度，本
    件被告等手持西瓜刀、小武士刀，在被害人車輛兩側，由被
    告乙○○，將西瓜刀指向被害人，並喝令被害人下車，以威
    脅被害人，似此情形，被告等所實施脅迫行為，已壓抑被害
    人之抗拒，使精神上處於不能抗拒之程度；次查被告行為時
    所持之刀具係西瓜刀、小武士刀，均為金屬製品，長度分約
    有二十五至三十公分刀鋒銳利等情，業經被告甲○○、被害
    人於本院審理時結證明確，客觀上足以對人之生命、身體及
    安全構成威脅，具危險性，自屬於刑法第三百二十一條第三
    款所指之兇器。被告等持上揭足以作為兇器使用之刀具強盜
    被害人車輛之財物，核渠所為均係犯刑法第三百三十條第一
    項之攜帶兇器強盜罪。被告等就上揭犯行有犯意聯絡及行為
    分擔，為共同正犯。被告甲○○前於八十九年十月間因毀損
    案件，經本院以八十九年度易字第二四二○號判決判處有期
    徒刑四月確定，復於九十年五月間因妨害自由案件，經臺灣
    士林地方法院以八十九年度易字第一○三九號判決判處有期
    徒刑三月確定，二罪定其應執行刑為有期徒刑六月；另於九
    十年五月間，因違反毒品危害防制條例案件，經本院以九十
    年度易字第一二八七號判決判處有期徒刑四月確定，又於九
    十一年五月間因竊盜案件，經臺灣士林地方法院以九十年度
    易字第九一一號判決判處有期徒刑一年確定，二罪定其應執
    行刑為有期徒刑一年三月確定，迨於九十二年一月二十一日
    縮短刑期假釋出監，並於同年六月二十六日保護管束期滿執
    行完畢；被告乙○○前於九十年十一月間因收受贓物案件，
    經本院以九十年度少易字第十六號判決判處有期徒刑六月確
    定，已於九十三年四月五日易科罰金執行完畢，有臺灣高等
    法院被告前案紀錄表二份在卷可稽，渠於有期徒刑執行完畢
    後，五年內再犯本案有期徒刑以上之罪，均構成累犯，應依
    刑法第四十七條第一項之規定加重其刑。爰審酌被告等素行
    非佳，竟不思向上，為逞一時之快，持刀具於光天化日下，
    在大馬路上，強取他人車輛，益顯渠目無法紀，所為嚴重侵
    害社會治安，並造成被害人之財物損失與精神恐懼，兼衡其
    犯罪之動機、目的、手段及犯罪後仍設詞狡飾犯行，毫無悔
    改之意等一切情狀，分別量處如主文所示之刑。末查，未扣
    案之西瓜刀、小武士刀各一把，係供犯罪所用之物，為被告
    乙○○所有，業據其供明在卷，雖於犯案後由被告甲○○將
    之丟棄在上址草叢中，惟並無證據該等刀具已經滅失，仍應
    依刑法第三十八條第一項第二款之規定沒收之。
據上論斷，應依刑事訴訟法第二百九十九條第一項前段，刑法第
二十八條、第三百三十條第一項、第四十七條第一項、第三十八
條第一項第二款，判決如主文。
中　　華　　民　　國　　96　　年　　7 　　月　　13　　日
                 臺灣板橋地方法院刑事第十八庭
                          審判長法　官  連育群
                                法  官  吳幸娥
                                法  官  王綽光
以上正本證明與原本無異
如不服本判決應於送達後10日內向本院提出上訴狀
                                書記官　許清秋
中　　華　　民　　國　　96　　年　　7 　　月　　16　　日
附錄本案所犯法條全文
中華民國刑法第330條
（加重強盜罪）
犯強盜罪而有第321條第1項各款情形之一者，處7年以上有期徒
刑。
前項之未遂犯罰之。
